---
title: "Os Simpsons em Números"
format: html
editor: visual
lang: pt
toc: true
fig-align: center
fig-auto-id: true
tbl-auto-id: true
tbl-cap-location: bottom
crossref:
  fig-prefix: "Gráfico"
  tbl-prefix: "Tabela"
bibliography: referencia.bib
csl: estilo_abnt.csl
css: style.css
---

```{r, echo=FALSE, message=FALSE, warning=FALSE}

library(tidytuesdayR)
library(tidyverse)
library(tidytext)

tuesdata <- tidytuesdayR::tt_load('2025-02-04')

simpsons_characters <- tuesdata$simpsons_characters
simpsons_episodes <- tuesdata$simpsons_episodes
simpsons_locations <- tuesdata$simpsons_locations
simpsons_script_lines <- tuesdata$simpsons_script_lines

episodes_clean <- simpsons_episodes %>% 
  filter(!is.na(us_viewers_in_millions),
         !is.na(imdb_rating)) #Limpeza da base de dados


script <- simpsons_script_lines %>%
  left_join(simpsons_episodes, 
            by = c("episode_id" = "id"))

frases_com_personagem <- script %>%
  left_join(simpsons_characters, by = c("character_id" = "id")) %>%
  filter(!is.na(spoken_words), spoken_words != "") %>%
  count(name, spoken_words, sort = TRUE)

frases_com_personagem_completo <- script %>%
  left_join(simpsons_characters, by = c("character_id" = "id")) %>%
  filter(!is.na(spoken_words), spoken_words != "", !is.na(gender)) %>%
  mutate(gender = if_else(gender == "f", "Feminino","Masculino"))
```

# 1. Introdução

Os Simpsons é a série animada há mais tempo no ar na TV dos Estados Unidos. Sua estreia aconteceu no ano de 1989 e permanece no ar até hoje. [@BritannicaSimpsons]

Em mais de 30 anos de exibição, a série já se envolveu em inúmeras polêmicas, inclusive com o público brasileiro, graças a um episódio da 13ª temporada, que mostrava o Brasil como um lugar violento, onde as ruas eram infestadas de macacos e as pessoas se movimentavam dançando conga. [@CanaltechSimpsonsBrasil] Ao longo dos anos, a audiência do show diminuiu consideravelmente, mas a família Simpson ainda se mantém relevante, com episódios assistidos por milhões de pessoas, não apenas nos Estados Unidos, mas em todo o mundo. [@SchneiderSimpsons]

Neste trabalho, será apresentada uma análise dos episódios das temporadas 21 a 26, exibidos entre os anos de 2010 a 2016, considerando dados de audiência, avaliação do público e caracaterísticas dos diálogos entre os personagens. Pretende-se avaliar as tendências de variação da audiência e da avaliação popular dos episódios ao longo do tempo, e também a existência de correlações entre essas duas variáveis. Serão verificadas, também, tendências de variação no volume de palavras faladas pelos personagens, possíveis correlações entre este volume e a avaliação popular, além de diferenças relacionadas ao gênero dos personagens.

A análise das avaliações do público será feita com base nas notas dadas aos episódios pelos usuários do [IMDb](http://www.imdb.com), um popular site de informações sobre produções audiovisuais, em que os usuários podem dar notas de 1 a 10 aos programas.

# 2. Materiais e Métodos

## Conjunto de Dados

O conjunto de dados foi obtido a partir do repositório GitHub do projeto Tidy Tuesday, que disponibiliza, semanalmente, conjuntos de dados para desafios e prática da comunidade de ciência de dados. Para a obtenção dos dados, utilizou-se o pacote *tidytuesdayR* através do RStudio. O código R para obtenção dos dados é mostrado a seguir:

```{r, eval=FALSE}
install.packages("tidytuesdayR")

tuesdata <- tidytuesdayR::tt_load('2025-02-04')

simpsons_characters <- tuesdata$simpsons_characters
simpsons_episodes <- tuesdata$simpsons_episodes
simpsons_locations <- tuesdata$simpsons_locations
simpsons_script_lines <- tuesdata$simpsons_script_lines
```

<br>O conjunto é composto por 4 arquivos de valores separados por vírgulas:<br>

| Arquivo | Tamanho | Descrição |
|------------------------|------------------------|------------------------|
| simpsons_characters.csv | 222 kb | Informações dos personagens: nome e gênero |
| simpsons_episodes.csv | 30 kb | Informações sobre os episódios: título, ano de exibição, temporada, audiência nos EUA, avaliação do público; |
| simpsons_locations.csv | 174 kb | Nomes dos locais exibidos nos episódios |
| simpsons_script_lines.csv | 6.88 Mb | Linhas de falas dos personagens por episódio |

<br>As estruturas completas das tabelas de dados são mostradas a seguir:<br>

```{r, echo=FALSE}
#| label: tbl-personagens
#| tbl-cap: "Estrutura - Tabela Personagens"
#| tbl-cap-location: top

estrutura <- tibble(
  Nome = names(simpsons_characters),
  Tipo = sapply(simpsons_characters, class),
  Exemplos = sapply(simpsons_characters, function(x) paste(head(x,3),collapse = ", "))
)

estrutura %>% 
  knitr::kable(
    format = "html",
    col.names = c("Nome da Coluna", "Tipo", "Amostra"),
    align = c('l', 'l', 'l')
)

```

```{r, echo=FALSE}
#| label: tbl-episodios
#| tbl-cap: "Estrutura - Tabela Episódios"
#| tbl-cap-location: top

estrutura <- tibble(
  Nome = names(simpsons_episodes),
  Tipo = sapply(simpsons_episodes, class),
  Exemplos = sapply(simpsons_episodes, function(x) paste(head(x,3),collapse = ", "))
)

estrutura %>% 
  knitr::kable(
    format = "html",
    col.names = c("Nome da Coluna", "Tipo", "Amostra"),
    align = c('l', 'l', 'l')
)

```

```{r, echo=FALSE}
#| label: tbl-locais
#| tbl-cap: "Estrutura - Tabela Locais"
#| tbl-cap-location: top

estrutura <- tibble(
  Nome = names(simpsons_locations),
  Tipo = sapply(simpsons_locations, class),
  Exemplos = sapply(simpsons_locations, function(x) paste(head(x,3),collapse = ", "))
)

estrutura %>% 
  knitr::kable(
    format = "html",
    col.names = c("Nome da Coluna", "Tipo", "Amostra"),
    align = c('l', 'l', 'l')
)
```

```{r, echo=FALSE}
#| label: tbl-dialogos
#| tbl-cap: "Estrutura - Tabela Diálogos"
#| tbl-cap-location: top

estrutura <- tibble(
  Nome = names(simpsons_script_lines),
  Tipo = sapply(simpsons_script_lines, class),
  Exemplos = sapply(simpsons_script_lines, function(x) paste(head(x,3),collapse = ", "))
)

estrutura %>% 
  knitr::kable(
    format = "html",
    col.names = c("Nome da Coluna", "Tipo", "Amostra"),
    align = c('l', 'l', 'l')
)

```

## Preparação dos Dados

Inicialmente, para viabilizar as análises de audiência dos episódios, a tabela `simpsons_episodes` foi filtrada para remoção de observações NA das variáveis de audiência e avaliação IMDb, identificadas como `us_viewers_in_millions` e `imdb_rating`. Também foram excluídas as colunas `image_url e video_url`, que não teriam aplicabilidade para as análises desejadas. O preparo da tabela foi realizado utilizando o código a seguir:

```{r, eval=FALSE}

episodes_clean <- simpsons_episodes %>% 
  filter(!is.na(us_viewers_in_millions),
         !is.na(imdb_rating)) %>%
  select(-c(image_url,video_url))

```

Para trabalhar com os diálogos dos personagens, foram unidas as tabelas de episódios, `simpsons_episodes` e de diálogos, `simpsons_script_lines`:

```{r, eval=FALSE}

script <- simpsons_script_lines %>%
  left_join(simpsons_episodes %>% select(id, season), 
            by = c("episode_id" = "id"))

```

E finalmente, eliminaram-se as linhas da tabela que não correspondiam a diálogos, onde a coluna `spoken_words`encontrava-se vazia ou com valor NA.

```{r eval=FALSE}

frases_com_personagem <- script %>%
  left_join(simpsons_characters, by = c("character_id" = "id")) %>%
  filter(!is.na(spoken_words), spoken_words != "") %>%
  count(name, spoken_words, sort = TRUE)

```

Estes são os passos básicos de tratamento, utilizados para limpar e preparar todo o conjunto de dados para análise. Gráficos e tabelas construídas podem utilizar passos adicionais específicos para selecionar, filtrar e resumir os dados de forma apropriada à visualização desejada.

# 3. Resultados e Discussão

## Audiência e Avaliações IMDb

A primeira análise realizada considerou a audiência dos episódios medida nos Estados Unidos. Os dados foram agrupados por temporada e a audiência média é exibida a seguir:

```{r, echo=FALSE}
#| label: fig-views-season
#| fig-cap: "Variação da audiência por temporada"
#| fig-align: center
#| fig-prefix: "Gráfico"

views_by_season <- episodes_clean %>%
  group_by(season) %>%
  summarise(
    mean_viewers = mean(us_viewers_in_millions, na.rm = TRUE),
    n = n()
  )

ggplot(views_by_season, aes(season, mean_viewers)) +
  geom_line() +
  geom_point() +
  geom_text(
    aes(label = round(mean_viewers,2), vjust = -0.7) 
  ) +
  labs(
    title = "Audiência média por temporada",
    x = "Temporada",
    y = "Audiência média (milhões)"
  ) +
  theme_minimal()
```

O gráfico mostra uma queda acentuada na média de espectadores por temporada desde a temporada 22, chegando a uma redução de cerca de 50%.

A seguir, são exibidos os resultados obtidos para a análise das notas no IMDb.

```{r, echo=FALSE}
#| label: fig-boxplot-imdb
#| fig-cap: "Boxplot: Notas IMDb por temporada"

imdb_summary <- episodes_clean %>%
  filter(season != 27 & season !=28) %>%
  group_by(season) %>%
  summarise(
    n_episodios = n(),
    media = mean(imdb_rating, na.rm = TRUE),
    mediana = median(imdb_rating, na.rm = TRUE),
    desvio = sd(imdb_rating, na.rm = TRUE),
    minimo = min(imdb_rating, na.rm = TRUE),
    maximo = max(imdb_rating, na.rm = TRUE)
  ) %>%
  arrange(media)

ggplot(episodes_clean, aes(x = factor(season), y = imdb_rating)) +
  geom_boxplot(outlier.color = "red", outlier.size = 2) +
  stat_summary(
    fun = mean, 
    geom = "point", 
    shape = 22, 
    size = 2, 
    fill = "red", 
    color = "black" 
  ) +
  labs(
    title = "Boxplot - Notas IMDB por temporada",
    x = "Temporada",
    y = "Nota IMDB"
  ) +
  theme_minimal() 
```

```{r, echo=FALSE, warning=FALSE, message=FALSE}
#| label: fig-views-nota
#| fig-cap: "Correlação: Audiência x Notas IMDb"

episodes_clean %>% 
  ggplot(aes(x = us_viewers_in_millions, y = imdb_rating)) +
  geom_point(alpha = 0.6) +
  geom_smooth(method = "lm", se = FALSE) +
  labs(
    title = "Audiência vs IMDb Rating — The Simpsons",
    x = "Audiência nos EUA (milhões)",
    y = "Nota no IMDb"
  )
```

```{r, echo=FALSE, warning=FALSE, message=FALSE}
#| label: fig-corr-temporada
#| fig-cap: "Evolução da correlação de Pearson"
corr_by_season_votes <- episodes_clean %>%
  group_by(season) %>%
  summarise(
    n = n(),
    corr = cor(us_viewers_in_millions, imdb_votes, use = "complete.obs", method = "pearson")
  )

ggplot(corr_by_season_votes, aes(x = season, y = corr)) +
  geom_line(linewidth = 1.1, color = "darkred") +
  geom_point(size = 3, color = "darkred") +
  labs(
    title = "Correlação entre audiência e votos IMDb por temporada",
    x = "Temporada",
    y = "Correlação de Pearson"
  ) +
  theme_minimal() 
```

A análise das notas dadas aos episódios por temporada, mostrada no [Gráfico @fig-boxplot-imdb] acima mostrou haver pouca variação média das notas ao longo do tempo.

## Diálogos dos Personagens

```{r, echo=FALSE}
#| label: fig-rating-genero
#| fig-cap: "Dispersão: Notas IMDb x Falas por gênero"


dados <- frases_com_personagem_completo %>%
  filter(season >= 21) %>%
  group_by(episode_id, imdb_rating, season, gender) %>%
  summarise(
    total_words_in_episode = sum(word_count, na.rm = TRUE),
    .groups = 'drop'
  )
palavras_personagem_por_episodio <- dados %>%
filter(!is.na(imdb_rating), !is.na(gender), gender %in% c("Feminino", "Masculino"))
plot_data <- palavras_personagem_por_episodio
grafico <- ggplot(plot_data, aes(x = total_words_in_episode, y = imdb_rating)) +
      geom_point(alpha = 0.5, colour = "#605F57") + 
      facet_wrap(~ gender) + 
      scale_x_continuous(trans = "log10") + 
      labs(
        title = "Volume de Palavras x Avaliação IMDb",
        subtitle = "Avaliação por gênero dos personagens",
        x = "Total de Palavras do Personagem no Episódio",
        y = "Avaliação IMDb do Episódio"
      ) +
      theme_bw() +
      theme(
        axis.text = element_text(size = 11),
        axis.title = element_text(face = "bold"),
        plot.background = element_rect(colour = "#605F57"),
        plot.margin = margin(5,8,5,8),
        plot.title = element_text(face = "bold", size = 16, hjust = 0.5),
        plot.subtitle = element_text(size = 11, hjust = 0.5),
        strip.text = element_text(face = "bold", size = 12),
        strip.background = element_rect(fill = '#605F57', colour = '#605F57'),
        legend.position = "bottom"
      )
grafico
```

agora outro gráfico

```{r}

frases_personagens <- script %>%
  left_join(simpsons_characters, by = c("character_id" = "id")) %>%
  filter(!is.na(spoken_words), spoken_words != "", !is.na(name)) %>%
  mutate(spoken_norm = spoken_words %>%
           str_to_lower() %>%
           str_trim()) %>%
  count(name, spoken_norm, sort = TRUE) %>%
  group_by(name) %>%
  slice_max(n, n = 3) %>%
  ungroup() %>%
  mutate(spoken_norm = fct_reorder(spoken_norm, n)) %>%
  slice_max(n, n = 10)
frases_personagens


frases_personagens %>% 
  knitr::kable(
    format = "html",
    col.names = c("Personagem", "Frase", "Repetições"),
    align = c('l', 'l', 'l')
  )
```

```{r, echo=FALSE}
#| label: fig-falas-genero
#| fig-cap: "Razão do volume de falas por gênero"

frases_com_personagem_completo <- script %>%
  left_join(simpsons_characters, by = c("character_id" = "id")) %>%
  filter(!is.na(spoken_words), spoken_words != "", !is.na(gender)) %>%
  mutate(gender = if_else(gender == "f", "Feminino","Masculino"))


proporcao_genero <- frases_com_personagem_completo %>%
  select(season,gender,word_count) %>%
  group_by(season,gender) %>%
  summarise(soma = sum(word_count, na.rm = TRUE),
            .groups = 'drop')
  
prop_gen <- pivot_wider(proporcao_genero,
              names_from = gender,
              values_from = soma,
              names_prefix = "soma") %>%
mutate(proporcao = somaMasculino/somaFeminino)
  

plot_proporcao <- ggplot(prop_gen,
                         aes(x = season, y = proporcao)) +
  geom_line() +
  geom_point() +
  geom_text(aes(
    label = round(proporcao,2),
    vjust = -0.7)) +
  scale_y_continuous(limits = c(2.5,3.6)) + 
  labs(
    title = "Razão de Palavras Faladas",
    subtitle = "Personagens Masculinos/Femininos",
    
    x = "Temporada",
    y = "Razão"
  ) +
  theme_bw() +
  theme(
    plot.title = element_text(hjust = 0.5, size = 16, face = "bold"),
    plot.subtitle = element_text(hjust = 0.5, size = 10, color = "gray50"),
    
  )
    
plot_proporcao
```

# 4. Conclusão

Os Simpsons podem não ser mais o fenômeno que foram um dia na TV mundial, mas segue sendo um programa de grande relevância. O [Gráfico @fig-views-season] mostra isso, deixando clara a forte queda da audiência dos episódios, ao mesmo tempo em que mostra que ainda há uma audiência média de mais de 3 milhões de espectadores por episódio, apenas nos EUA.

A queda na popularidade, porém, parece não afetar a admiração daqueles que permanecem fieis ao show. Isto pode ser observado no [Gráfico @fig-boxplot-imdb], que mostra a variação das avaliações dos episódios no site [IMDb](http://www.imdb.com), e no [Gráfico @fig-corr-temporada], onde é mostrada a evolução do coeficiente de correlação de Pearson entre as variáveis número de espectadores e avaliação dos episódios. O primeiro gráfico traz boxplots, mostrando pouca variação das notas dadas a Os Simpsons ao longo das temporadas. No segundo gráfico, embora seja possível perceber um aumento relativo da correlação entre a audiência e as notas dos episódios ao longo do tempo, apenas em uma das temporadas o coeficiente de Pearson esteve acima de 0,5, o que de fato caracteriza não haver correlação entre as variáveis.

A análise dos diálogos dos personagens revela curiosidades interessantes. Os personagens de maior destaque, como seria esperado, são os membros da família, com amplo destaque para Homer Simpson. O patriarca teve, nos anos de 2010 a 2016, mais que o dobro de falas dos seus familiares, conforme visto no GRÁFICO XXX. Com relação aos outros membros da família, o GRÁFICO XXX exibe uma aparente tendência de aumento da participação da mãe, Marge Simpson, nos diálogos. Nota-se que, a partir da temporada 24, ela passa a ser a personagem com mais falas depois de Homer.

A grande disparidade no volume de falas de Homer motivou a análise de uma possível influência do gênero dos personagens sobre as avaliações no IMDb. O GRÁFICO XXX, porém, não demontrou indícios dessa relação. Entretanto, outra informação extraída deste mesmo gráfico é que o volume de falas dos personagens do gênero masculino é bastante superior às do gênero feminino. Em praticamente todos os episódios, os homens ultrapassam 1000 palavras faladas, enquanto as mulheres raramente se aproximam desta marca. Esta diferença pode ser quantificada pelo GRÁFICO XXX, que mostra que a razão do volume de falas entre os gêneros ao longo das temporadas é de aproximadamente 3. Ou seja, os personagens masculinos têm cerca de 3 vezes mais participação nos episódios. Assim, conclui-se que Os Simpsons ainda é um importante sucesso de audiência, porém deixa a desejar em relação à representatividade dos personagens.
