---
title: "Os Simpsons em Números"
format: html
editor: visual
lang: pt
toc: true
fig-width: 5
fig-height: 5
fig-align: center
bibliography: referencia.bib
csl: estilo_abnt.csl
css: style.css
---

```{r, echo=FALSE, message=FALSE, warning=FALSE}

library(tidytuesdayR)
library(tidyverse)
library(tidytext)


episodes_clean <- simpsons_episodes %>% 
  filter(!is.na(us_viewers_in_millions),
         !is.na(imdb_rating)) #Limpeza da base de dados


script <- simpsons_script_lines %>%
  left_join(simpsons_episodes %>% select(id, season), 
            by = c("episode_id" = "id"))

frases_com_personagem <- script %>%
  left_join(simpsons_characters, by = c("character_id" = "id")) %>%
  filter(!is.na(spoken_words), spoken_words != "") %>%
  count(name, spoken_words, sort = TRUE)
```

# 1. Introdução

Os Simpsons é a série animada há mais tempo no ar na TV dos Estados Unidos. Sua estreia aconteceu no ano de 1989 e permanece no ar até hoje. [@BritannicaSimpsons]

Em mais de 30 anos de exibição, a série já se envolveu em inúmeras polêmicas, inclusive com o público brasileiro, graças a um episódio da 13ª temporada, que mostrava o Brasil como um lugar violento, onde as ruas eram infestadas de macacos e as pessoas se movimentavam dançando conga. [@CanaltechSimpsonsBrasil] Ao longo dos anos, a audiência do show diminuiu consideravelmente, mas a família Simpson ainda se mantém relevante, com episódios assistidos por milhões de pessoas, não apenas nos Estados Unidos, mas em todo o mundo. [@SchneiderSimpsons]

Neste trabalho, será apresentada uma análise dos episódios das temporadas 21 a 26, exibidos entre os anos de 2010 a 2016, considerando dados de audiência, avaliação do público e caracaterísticas dos diálogos entre os personagens. Pretende-se avaliar as tendências de variação da audiência e da avaliação popular dos episódios ao longo do tempo, e também a existência de correlações entre essas duas variáveis. Serão verificadas, também, tendências de variação no volume de palavras faladas pelos personagens, possíveis correlações entre este volume e a avaliação popular, além de diferenças relacionadas ao gênero dos personagens.

# 2. Materiais e Métodos

## Conjunto de Dados

O conjunto de dados foi obtido a partir do repositório GitHub do projeto Tidy Tuesday, que disponibiliza, semanalmente, conjuntos de dados para desafios e prática da comunidade de ciência de dados. Para a obtenção dos dados, utilizou-se o pacote *tidytuesdayR* através do RStudio. O código R para obtenção dos dados é mostrado a seguir:

```{r, eval=FALSE}
install.packages("tidytuesdayR")

tuesdata <- tidytuesdayR::tt_load('2025-02-04')

simpsons_characters <- tuesdata$simpsons_characters
simpsons_episodes <- tuesdata$simpsons_episodes
simpsons_locations <- tuesdata$simpsons_locations
simpsons_script_lines <- tuesdata$simpsons_script_lines
```

O conjunto é composto por 4 arquivos de valores separados por vírgulas:

| Arquivo | Tamanho | Descrição |
|------------------------|------------------------|------------------------|
| simpsons_characters.csv | 222 kb | Informações dos personagens: nome e gênero |
| simpsons_episodes.csv | 30 kb | Informações sobre os episódios: título, ano de exibição, temporada, audiência nos EUA, avaliação do público; |
| simpsons_locations.csv | 174 kb | Nomes dos locais exibidos nos episódios |
| simpsons_script_lines.csv | 6.88 Mb | Linhas de falas dos personagens por episódio |

```{r, echo=FALSE}

glimpse(simpsons_characters)
glimpse(simpsons_episodes)
glimpse(simpsons_locations)
glimpse(simpsons_script_lines)

```

## Preparação dos Dados

Remoção de observações NA das variáveis de audiência e avaliação IMDb

```{r, eval=FALSE}

episodes_clean <- simpsons_episodes %>% 
  filter(!is.na(us_viewers_in_millions),
         !is.na(imdb_rating))

```

União da tabela de lista de episódios com a tabela de diálogos

```{r, eval=FALSE}

script <- simpsons_script_lines %>%
  left_join(simpsons_episodes %>% select(id, season), 
            by = c("episode_id" = "id"))

```

Exclusão dos registros vazios ou NA da variável de palavras faladas

```{r eval=FALSE}

frases_com_personagem <- script %>%
  left_join(simpsons_characters, by = c("character_id" = "id")) %>%
  filter(!is.na(spoken_words), spoken_words != "") %>%
  count(name, spoken_words, sort = TRUE)

```

```{r}
library(tidyverse)
tabela_generos <- simpsons_characters %>%
  filter(gender != 'NA') %>%
  mutate(
    gender = if_else(gender == 'f', 'Feminino', 'Masculino')
  ) %>%
  group_by(gender) %>%
  summarise("total" = n())
tabela_generos
```

# 3. Resultados e Discussão

```{r}
views_by_season <- episodes_clean %>%
  group_by(season) %>%
  summarise(
    total_viewers = sum(us_viewers_in_millions, na.rm = TRUE),
    mean_viewers = mean(us_viewers_in_millions, na.rm = TRUE),
    n = n()
  )
views_by_season

ggplot(views_by_season, aes(season, mean_viewers)) +
  geom_line() +
  geom_point() +
  labs(
    title = "Audiência média por temporada",
    x = "Temporada",
    y = "Audiência média (milhões)"
  ) +
  theme_minimal()
```

```{r}
episodes_clean %>% 
  ggplot(aes(x = us_viewers_in_millions, y = imdb_rating)) +
  geom_point(alpha = 0.6) +
  geom_smooth(method = "lm", se = FALSE) +
  labs(
    title = "Audiência vs IMDb Rating — The Simpsons",
    x = "Audiência nos EUA (milhões)",
    y = "Nota no IMDb"
  )

ggplot(episodes_clean, aes(x = us_viewers_in_millions, y = imdb_rating)) +
  geom_point(alpha = 0.6) +
  geom_smooth(method = "lm", se = TRUE) +
  labs(
    title = "Correlação entre audiência e nota no IMDB – The Simpsons",
    x = "Audiência (milhões)",
    y = "Nota no IMDB"
  ) +
  theme_minimal()
```
